【裁判字號】    98,訴,2934
【裁判日期】    990427
【裁判案由】    清償債務
【裁判全文】
臺灣臺中地方法院民事判決  98年度訴字第2934號
原      告  戊○(台灣)商業銀行股份有限公司
法定代理人  乙○○
訴訟代理人  丙○○
            丁○○
被      告  甲○○○○○○
上當事人間清償債務事件，本院於99年4月13日言詞辯論終結，
判決如下：
    主      文
被告應給付原告新台幣壹佰零玖萬伍仟零肆拾玖元，及其中壹佰
零壹萬貳仟捌佰捌拾捌元自民國九十八年六月四日起至清償日止
，按週年利率百分之二十計算之利息。
訴訟費用壹萬壹仟捌佰玖拾元由被告負擔。
    事實及理由
壹、兩造之聲明：
  一、原告：如主文第一項所示，訴訟費用由被告負擔。
  二、被告：(一)原告之訴駁回。(二)訴訟費用由原告負擔。
貳、原告起訴主張：被告於民國92年6月2日向原告（原「美商戊
    ○銀行股份有限公司」，自98年8月1日起依企業併購法將其
    在台分行部分營業、資產、負債分割予「戊○（臺灣）商業
    銀行股份有限公司」，並已依法向行政院金融監督管理委員
    會申請分割設立許可獲准）申請威士信用卡，原告審核後於
    92年6月9日核發卡號0000-0000-0000-0000號信用卡予被告
    ，雙方信用卡契約約定，被告得向原告之特約商店簽帳消費
    及預借現金，又契約條款約定：被告應於當期繳款截止日前
    向原告全部清償，未如期清償則喪失期限利益，且被告如未
    於每月繳款截止日前付清當期最低應繳金額或遲誤繳款期限
    者，依約應給付原告所積欠信用卡帳款之循環利息，計算方
    式係將每筆得計入循環信用本金之帳款，自該筆帳款入帳日
    起，以週年利率20%計算至該筆帳款結清之日止。被告自98
    年1 月3日起即未依約如期繳款，迄98年6月3日共積欠信用
    卡款項1,095,049元，迭經原告催討無效，爰依信用卡契約
    之法律關係提起本件訴訟，請求判決如聲明所示。
參、被告則以：被告係以傳真之方式向原告申請信用卡，傳真內
    容並未包含約定條款，故被告從未看過約定條款，不知道係
    以循環利息方式計算，原告引誘被告借款，係詐騙行為；又
    原告當初以撥打電話方式向被告推銷可以提供貸款，依金管
    會之規定，發卡機構不得對信用卡預借現金功能進行行銷，
    故原告以電話方式行銷預借現金功能，已違反信用卡做為消
    費支付工具之本質，並違反公平交易法第19條第1項第3款、
    第24條之規定，是兩造間之契約應屬無效；又被告向原告貸
    款之金額，與原告請求之金額並不一致等語，資為抗辯。
肆、經查：
  一、本件原告主張其經被告之申請，於92年6月9日核發0000-0
      000-0000-0000號信用卡給被告使用，另依該信用卡所提
      供借貸「雙享金」功能，由被告向原告預借現金，原告將
      款項匯入被告帳戶後，由被告支用，被告於97年12月前均
      依約按時清償消費、預借現金款項，及費用給原告，惟自
      98 年1月起開始未繳納新增借款，除同年4月3日、5月5日
      分別繳款2,000元，依原告各月月結單之記載，被告計欠
      欠本金1,012,888元（依98年6月3日之月結單往前推算之
      迄至97年12月應繳款時積欠之金額）等各節，已據原告提
      出戊○信用卡月結單、信用卡升等申請書為證，自屬真實
      可信。
  二、被告所填寫之戊○銀行威士卡升等申請書第7條載明：「
      新核發之信用卡一經消費使用即必須遵守新核發之信用卡
      之戊○銀行信用卡約定條款所述之義務及新核發信用卡之
      會員權益手冊所之規範」，而原告公司之「戊○銀行信用
      卡約定條款」第15條第3項明載：「各筆循環信用利息之
      計算，係將每筆得計入循環信用本金之帳款，自各筆帳款
      入帳日起，就該帳款之餘額以年息百分之二十計算至該筆
      帳款結清之日止；持卡人於當期繳款截止日前結清全部應
      付帳款，或繳款後剩餘未付款項不足新台幣一千元，則當
      期結帳日後發生之循環信用利息，不予計收」等語，有原
      告所提出之信用卡升等申請書、信用卡約定條款在卷可稽
      ，被告既簽署升等申請書，自應遵守上開約定，被告主張
      從未看過約定條款云云，並非可採。
  三、按公平交易法之立法目的，在於維護交易秩序與消費者利
      益，並確保事業之公平競爭，違反公平交易法規定時，除
      負擔行政責任外，尚有刑事及民事責任，依該法負擔民事
      責任之依據為第30條「事業違反本法之規定，致侵害他人
      權益者，被害人得請求除去之；有侵害之虞者，並得請求
      防止之」，及第31條「事業違反本法之規定，致侵害他人
      權益者，應負損害賠償責任。」即事業違反上開規定致侵
      害他人權益時，法律效果係得請求事業除去侵害或為損害
      賠償。本件被告主張：原告銀行透過電話方式行銷，將預
      借現金功能擴張作為借貸工具，違反公平交易法及金管會
      之規定，故契約無效云云（見本院卷第36頁）。惟即使原
      告銀行透過電話行銷貸款，是否有即屬礙事業公平競爭，
      本屬有疑，再公平交易法第19條第3款規定：「有左列各
      款行為之一，而有限制競爭或妨礙公平競爭之虞者，事業
      不得為之︰……三、以脅迫、利誘或其他不正當方法，使
      競爭者之交易相對人與自己交易之行為」、第24條規定：
      「除本法另有規定者外，事業亦不得為其他足以影響交易
      秩序之欺罔或顯失公平之行為」，原告是否違反該條文規
      定，應由行政院公平交易委員會進行認定及裁罰、行政院
      金融管理監督委員會依行政規定處理，或依法請求賠償損
      害，並不因而使兩造信用卡使用契約無效，是被告前述抗
      辯無理由，不足採信。
  四、另依原告所提出之信用卡申請書、信用卡月結單等件所示
      ，被告於92年6月領用前開信用卡後，除使用該信用卡消
      費外，另依該信用卡所提供借貸「雙享金」，向原告預借
      現金支用，且於97年12月前被告均依約按時清償本金及分
      期手續費，自98年1月起開始未繳納，另被告未繳消費款
      項後，又於98年4月3日、8月3日、分別繳納2,000元，此
      亦為被告所不爭；若原告所列計被告應繳之分期款項及手
      續費有所不妥，則被告應於早期帳單催繳時即有所爭執，
      反觀被告於97年12月以前均按時繳納，期間於98年4月3日
      、8月3日、分別繳納2,000元之部分金額，被告主張其貸
      款之金額與原告請求之金額並不一致云云，亦非可採。
  五、從而，原告依兩造信用卡契約之約定，請求被告給付原告
      新台幣1,095,049元，及其中1,012,888元自民國98年6月4
      日起至清償日止，按週年利率20%計算之利息，為有理由
      ，應予准許。因本案事證已臻明確，兩造其餘主張陳述及
      所提之證據，均毋庸再予審酌，附此敘明。
  六、訴訟費用計原告所繳納之第一審裁判費11,890元，由敗訴
      之被告負擔。
伍、結論：原告之訴為有理由，依民事訴訟法第78條，判決如主
    文。
中    華    民    國    99    年    4     月    27    日
                  民事第二庭    法  官  王銘
正本係照原本作成。
如對本判決上訴，須於判決送達後20日內向本院提出上訴狀。
中    華    民    國    99    年    4     月    27    日
                                書記官  廖春玉

司法院資訊處製作；財團法人民間司法改革基金會備份。
